【裁判字號】    97,訴,2156
【裁判日期】    980918
【裁判案由】    公共危險
【裁判全文】
臺灣臺北地方法院刑事判決              97年度訴字第2156號
公  訴  人  臺灣臺北地方法院檢察署檢察官
被      告  乙○○
指定辯護人  本院公設辯護人甲○○
上列被告因公共危險案件，經檢察官提起公訴（97年度偵字第
21925號），本院判決如左：
    主  文
乙○○放火燒燬自己所有之沙發椅、彈簧床，致生公共危險，累
犯，處有期徒刑陸月，如易科罰金，以新臺幣壹仟元折算壹日。
未扣案之打火機壹個，沒收。
    事  實
一、乙○○有飲酒習慣，曾有多次公共危險前科，其中曾於民國
    九十三年間，因公共危險案件，經本院以九十三年度北交簡
    字第一０四七號刑事簡易判決判處有期徒刑三月，如易科罰
    金，以銀元三百元折算一日確定，並於九十四年一月十七日
    易科罰金執行完畢。仍不知悔改，於上開有期徒刑執行完畢
    後，五年以內，於九十七年九月二十四日晚上十一時許，飲
    酒返回其名下位於臺北市○○區○○路一段二三號五樓住處
    時，見其越南籍配偶丙○○唯恐遭毆打躲入客房內，並在房
    門後橫置沙發作為門檔（房門門鎖業已損壞無法上鎖），使
    之不得其門而入，憤而萌生放火燒燬自己所有之沙發椅、彈
    簧床之不確定故意，在明知房門後方放有沙發椅，且房內尚
    置有彈簧床等易燃物之情形下，竟將數量不詳之衛生紙捲成
    條狀，再持其所有之打火機一個點火引燃後，自房門下方門
    縫塞入房內，四處飄散之結果，引燃燒毀沙發椅及彈簧床，
    房內之衣櫃、牆壁、天花板亦遭燻黑，致生公共危險。嗣因
    丙○○見沙發椅業遭引燃，大喊失火，旋即爬窗離開客房，
    乙○○始驚覺火勢可能失控延燒房屋，旋以滅火器滅火未果
    ，丙○○見狀，立即將屋內幼子帶離至上開住處一樓，報警
    前來處理，經臺北市政府消防局人員破門而入撲滅火勢，始
    幸未延燒房屋及鄰房。
二、案經臺北市政府警察局中正第二分局報請臺灣臺北地方法院
    檢察署檢察官偵查起訴。
    理  由
一、訊據被告乙○○對於其有於上開時、地，因其越南籍配偶證
    人丙○○躲入客房內，在房門後橫置沙發作為門檔，使之不
    得其門而入，進而將數量不詳之衛生紙捲成條狀，再持其所
    有之打火機一個點火引燃衛生紙捲後，自房門下方門縫塞入
    房內，四處飄散之結果，引燃燒毀沙發椅及彈簧床，房內之
    衣櫃、牆壁、天花板亦遭燻黑等事實坦承不諱，並經證人丙
    ○○於本院審理時證稱：「因為他之前喝酒回來，常常講一
    講就打我，我會怕，而且那天我想睡覺，所以我就躲進房間
    。」、「（妳看到火燒到你們房間的時候，最先是掉在哪裡
    燃燒？）最先是沙發椅，當時沙發椅是擋在門後面。」、「
    我有喊說失火了。」、「火燒起來之後，我就從房間窗戶出
    去，我看到被告在滅火，可是火很大，他沒有辦法撲滅，我
    就趕快把小孩帶出去。」、「門鎖壞了，我是用沙發擋起來
    ，不是鎖門，我是看到著火才從窗戶爬到小孩的房間，火是
    從外面的衛生紙燒起來的，我有看到一張衛生紙從壞掉的門
    孔塞進來，然後掉到沙發上，塞進來的衛生紙沒有火，但是
    門下方門縫的衛生紙有火，我從窗戶爬出去後有看到房門外
    面衛生紙很多，而且有著火。」等語在卷（本院卷第九二頁
    至第九五頁）。且經臺北市政府消防局勘查火災現場結果，
    起火處研判認：被告上開住處臥室內除沙發椅西側及彈簧床
    西北角受燒損較嚴重外，其餘處所均以上半部受煙燻燒損較
    嚴重，沙發椅至彈簧床處木質地板經清理後未發現燃燒痕跡
    ，兩點間相聚約一公尺，亦無擺放任何物品可供延燒且火流
    不相連貫，故研判沙發椅及彈簧床為兩處不相連貫之起火點
    。起火原因研判：經現場勘查、鑑定結果及關係人之陳述，
    綜合研判本案起火原因係用打火機點燃衛生紙掉落引燃可燃
    物致起火擴大燃燒之可能性較大，臺北市政府消防局九十七
    年十月十七日北市消調字第０九七三四二八四四００號函暨
    函覆之火災原因調查報告書、火災現場勘查人員簽到表、火
    災現場勘查紀錄及原因研判、火災出動觀察紀錄、談話筆錄
    、火災證物鑑定報告、火災現場平面圖、物品配置圖各一份
    及火災現場照片二十八張（偵查卷第三五頁至第六六頁）在
    卷可稽。此外，並有酒精測試表一份、現場照片四張（本院
    第一二頁、第一三頁、第二０頁、第二一頁）。據此，足認
    被告上自白屬實可採，此部分之事實，洵堪認定。
二、再以被告係在明知房門後方放有沙發椅，且房內尚置有彈簧
    床等易燃物之情形，將數量不詳之衛生紙捲成條狀，持打火
    機點火引燃後，自房門下方門縫處塞入房內，則被告對於其
    自房門下方門縫處所塞入之燃燒中衛生紙，極有可能因此引
    燃房門後方所放置之沙發椅及房內所放置之彈簧床一節，當
    無不能預見之可能。其在此預見及認知下，仍將數量不詳之
    衛生紙捲成條狀，持打火機點火引燃後，自房門下方門縫處
    塞入房內，致沙發椅及彈簧床均遭引燃，其主觀上顯有放火
    燒毀客房內之沙發椅、彈簧床之不確定故意甚明。又按刑罰
    規定致生公共危險之具體危險犯，所謂「具體危險」，係指
    客觀上業已具備公共危險之狀態為已足，不以已經發生危害
    為必要（此最高法院八十五年度台上字第三三九八號判決意
    旨可資參照）。而本件被告之上開行為，業已導致其上開住
    處客房內之沙發椅及彈簧床均遭引燃，房內衣櫃、牆壁、天
    花板亦遭燻黑，若未經及時撲滅火勢，即有延燒至其上開住
    處其他空間，甚至波及鄰人生命、財產及房屋之可能，而具
    有客觀上之危險性，是其放火行為顯已致生公共危險甚明。
    從而，被告上開放火燒燬自己所有之沙發椅、彈簧床，致生
    公共危險之犯行，已堪認定，應予依法論處。
三、核被告所為，係犯刑法第一百七十五條第二項之放火燒燬住
    宅等以外之自己所有物罪。公訴意旨雖認被告此部分之行為
    係犯刑法第一百七十三條第三項、第一項之放火燒燬現供人
    使用之住宅未遂罪。惟經臺北市政府消防局勘查火災現場結
    果，被告上開住處僅有臥室內沙發椅西側及彈簧床西北角受
    燒損較嚴重二處起火點，且僅有該臥室內沙發椅西側及彈簧
    床西北角受燒損較嚴重，其餘處所均以上半部受煙燻較嚴重
    ，並無延燒至被告上開住處房屋本身結構之情形，有上開臺
    北市政府消防局函暨函覆之火災原因調查報告書及火災現場
    照片附卷足憑。且以證人丙○○於本院審理時證稱：被告在
    聽聞渠見客房內之沙發椅業遭引燃，立即爬窗離開客房，大
    喊失火後，旋以滅火器試圖滅火未果等語觀之，益徵被告該
    時始行驚覺火苗有延燒房屋之可能，其主觀上並無放火燒毀
    其上開住處房屋之故意，至為灼然。況所謂「放火」，乃指
    故意以火力傳導於特定之目的物，使其燃燒之意（此亦有最
    高法院八十六年度台上字第四三一一號刑事判決意旨可參）
    。以被告於案發時，係將數量不詳之衛生紙捲成條狀，再持
    其所有之打火機一個點火引燃後，自房門下方門縫塞入房內
    之舉，亦難認被告有此以方式故意將火力傳導於其上住處房
    屋，使之燃燒之放火故意。職是，公訴意旨認被告此部分之
    行為係犯刑法第一百七十三條第三項、第一項之放火燒燬現
    供人使用之住宅未遂罪，容有誤會，然因起訴之基本事實同
    一，本院自得予以審理，並應變更起訴法條。再者，被告曾
    有多次公共危險前科，其中曾於九十三年間，因公共危險案
    件，經本院以九十三年度北交簡字第一０四七號刑事簡易判
    決判處有期徒刑三月，如易科罰金，以銀元三百元折算一日
    確定，並於九十四年一月十七日易科罰金執行完畢，此有臺
    灣高等法院被告刑案紀錄表一紙在卷可按，其於上開有期徒
    刑執行完畢後五年內，再犯本件有期徒刑以上之罪，為累犯
    ，應依法加重其刑。爰審酌被告按罪之動機、目的、手段、
    藉酒助勢而為本件犯行、致生損害於公眾生命、財產安全、
    本件案發後業已主動前往臺北市立聯合醫院松德院區門診，
    接受酒癮戒治治療，期間可規則就診，目前病情穩定，持續
    門診追蹤治療中，有臺北市立聯合醫院松德院區診斷證明書
    一份在卷可徵，且經證人丙○○於本院審理時證稱：渠已搬
    回被告上開住處與被告同住，被告在案發後已有所改變，未
    曾再飲酒，且會幫忙照顧小孩，渠亦未再遭被告無端辱罵或
    毆打等語（本院卷第九三頁），足認被告犯後業已知所悔悟
    ，努力戒除飲酒惡習及事後坦承犯行之態度等一切情狀，量
    處如主文所示之刑，並諭知易科罰金之折算標準。另被告在
    為本件犯行時，係持其所有之打火機一個引燃衛生紙捲為之
    ，此業經被告於警詢時及偵查中供述在卷，該打火機一個雖
    未扣案，然無證據證明業已滅失，且係被告所有且供其犯罪
    所用之物，應依刑法第三十八條第一項第二款規定，併予宣
    告沒收之。
據上論斷，應依刑事訴訟法第二百九十九條第一項前段、第三百
條，刑法第一百七十五條第二項、第四十一條第一項前段、第四
十七條第一項、第三十八條第一項第二款，刑法施行法第一條之
一，判決如主文。
本案經檢察官蘇維達到庭執行職務。
中    華    民    國    98    年    9     月    18    日
                        臺灣臺北地方法院刑事第十五庭
                            審判長法  官  廖紋妤
                                  法  官  邱蓮華
                                  法  官  吳麗英
上正本證明與原本無異。
如不服本判決應於收受送達後10日內向本院提出上訴書狀，並應
敘述具體理由；其未敘述上訴理由者，應於上訴期間屆滿後20日
內向本院補提理由書（均須按他造當事人之人數附繕本）「切勿
逕送上級法院」。
                                  書記官  藍儒鈞
中    華    民    國    98    年    9     月    18    日
附錄本案論罪科刑法條：
刑法第一百七十五條：
放火燒燬前二條以外之他人所有物，致生公共危險者，處一年以
上、七年以下有期徒刑。
放火燒燬前二條以外之自己所有物，致生公共危險者，處三年以
下有期徒刑。
失火燒燬前二條以外之物，致生公共危險者，處拘役或三百元以
下罰金。


司法院資訊處製作；財團法人民間司法改革基金會備份。
